最高法院刑事判決　　　　　　九十六年度台上字第三０五０號
上　訴　人　甲○○
　　　　　　乙○○
上列上訴人等因違反毒品危害防制條例案件，不服台灣高等法院
高雄分院中華民國九十五年十二月二十七日第二審更審判決（九
十五年度上重更(二)字第一九號，起訴案號：台灣高雄地方法院檢
察署九十三年度偵字第二二三五五、二二七三一、二二五六０、
二二九七五號），提起上訴，本院判決如下：
    主  文
原判決撤銷，發回台灣高等法院高雄分院。
    理  由
本件原判決認定上訴人乙○○、甲○○二人均明知海洛因係毒品
危害防制條例第二條第二項第一款所稱之第一級毒品，且經行政
院依懲治走私條例規定公告列為管制進口之物品，竟分別與「阿
草」、「阿源」共同基於運輸第一級毒品海洛因及私運管制物品
進口之犯意聯絡，約定由「阿草」之人於事成後，支付乙○○新
台幣（下同）七十八萬元之代價，委由乙○○以將第一級毒品海
洛因夾藏在其經營之「鑫發傢具工廠」所出售之大板桌內，再以
貨櫃運送之方式，將第一級毒品海洛因自大陸地區走私、運輸進
入台灣地區，再由「阿草」聯絡甲○○在台灣地區取貨，先由大
陸地區之「阿草」、「阿源」等人，於民國九十三年十月底，將
第一級毒品海洛因六包，以黃色塑膠袋包裝後，將之夾藏置放於
乙○○所有之編號WX-13、WX-16號之木雕桌面傢俱內，連同其餘
木刻佛像、茶盤、石雕香爐等四十件物品裝填於萬海航運公司所
有之編號WHLU/0000000號貨櫃內，再透過不知情之陳淑貞委託亦
不知情之「龍顯報關行」承辦人員，以台灣地區「進億公司」欲
進口寺廟佛像及其相關物品名義，將上開貨櫃一只申報進口入台
及辦理相關報關業務。上開貨櫃於九十三年十一月四日，自大陸
地區廈門由萬海航運公司所屬之「齊春號」起運，經由香港，於
同年月八日運抵高雄港第六十三號碼頭後，即由不知情之某貨運
公司，將上開貨櫃轉運至由「大進公司」經營位在高雄市小港區
之「林亞倉儲」。嗣因乙○○九十三年十一月三日下午三時二十
五分許，經行政院海岸巡防署南部地區巡防局高雄市機動查緝隊
（下稱高雄市機動查緝隊），在台南縣新化鎮國道三號交流道下
之某「中油加油站」前，出示檢察官核發之拘票拘提乙○○，並
將乙○○帶往「高雄市機動查緝隊」後，乙○○在有犯罪偵查權
限公務員知悉該批走私海洛因犯罪行為前，向承辦警察自首犯運
輸第一級毒品海洛因罪，並接受裁判。因而於九十三年十一月八
日下午五時許，為警察人員及海岸查緝隊人員會同乙○○、陳淑
貞，在「林亞倉儲」內將上開貨櫃開櫃查獲，並在編號 WX-13、
WX-16 號之木雕桌面傢具內查獲上述第一級毒品海洛因六包（驗
後淨重1,961.9公克，空包裝重86.52公克）。另經警循線於九十
三年十一月八日中午十二時許，拘提甲○○到案等情，因而撤銷
第一審關於上訴人甲○○、乙○○二人（下稱上訴人二人）運輸
第一級毒品部分之判決，改判仍依想像競合犯規定，從一重論處
其二人共同運輸第一級毒品之罪刑（甲○○處無期徒刑，褫奪公
權終身；乙○○處有期徒刑七年，褫奪公權六年），固非無見。
惟查：(一)原判決認定上訴人甲○○有上揭走私、運輸第一級毒品
海洛因之犯行，係以乙○○於警訊之供述，佐以卷附「阿源」與
甲○○之電話通聯內容等為其主要依憑之證據。然乙○○於警訊
時雖供稱伊有幫甲○○運輸本次被查獲扣案之海洛因毒品等語（
高雄縣政府警察局刑事偵查卷宗(二)即警卷(二)第二十一頁），惟於
該次警訊時，乙○○亦曾經供稱：「該四十件木雕製品（即夾藏
本案被查獲扣案之海洛因毒品之木雕製品）收件人李先生，不知
道為何人，但該批物品如未被專案人員查獲，應該是我去提領貨
品後，再轉交給甲○○，海洛因磚共五塊及散裝海洛因一包，是
大陸綽號『阿草』之男子走私來台要我運輸交給甲○○的，所以
我不知道是何人的」等語（同上卷第二十頁），於檢察官偵查中
，乙○○亦供稱「不是（指不是幫甲○○運送海洛因毒品），我
是幫『阿草』運過來再交給台南阿俊（指甲○○）」、「安非他
命是（指是幫甲○○運送）；但海洛因我不確定，因為那時我已
經被抓進來了」等語（見偵字第二二三五五號偵查卷第二十六頁
），於第一審法院亦供稱：運輸海洛因部分，也是「阿草」在大
陸負責大陸部分之運輸，是阿草要伊在台灣等電話，要伊把貨交
給甲○○，運輸費用都是伊與「阿草」算的，「阿草」尚未給伊
錢款，因為要把貨交給甲○○才會給錢；甲○○是買主等語（見
第一審重訴字卷第三一一頁至第三一三頁）。而原判決亦認甲○
○之0000000000號行動電話與「阿源」之通話紀錄譯
文（同上警卷(二)第三十八頁至第四十四頁），其主要內容，係「
阿源」對甲○○說後面這趟也曝光，要找一家不認識的貨運行去
龜山拖貨櫃，拖貨櫃時要繳運費及報「龔先生」（即乙○○）及
於領得貨櫃後找到一塊空地放置等語（原判決理由乙、二之(三)記
載）又甲○○亦於原審法院供稱：「當初監聽譯文內容，他（指
綽號「阿源」之人）請我去提領貨物，我也不知道去哪裏領，用
誰的名義領」等語（原審重更(二)字卷第一０七頁），則究竟甲○
○有無參與上揭走私運輸第一級毒品海洛因之犯行；抑或其僅係
該毒品之買主，並未參與走私運輸該毒品之行為？事實仍待深入
調查予以釐清。原審未併就上揭有利於甲○○之事證詳予調查審
酌，為綜合判斷，遽認甲○○有與乙○○、「阿草」、「阿源」
等人共同為上揭走私、運輸第一級毒品海洛因之犯行，自尚嫌速
斷，並有理由不備之違誤。(二)乙○○為上揭警訊供述時，其時間
係九十三年十一月八日下午五時五分（見警卷(二)第十七頁最後二
行記載），其時甲○○業經警方拘提到案（原判決事實亦記載甲
○○係於九十三年十一月八日中午十二時，經警方拘提到案），
詎原判決理由竟謂當時甲○○尚未被逮捕到案（原判決書第五頁
第七行記載）；又乙○○於警訊時供稱：「該貨櫃毒品我取出後
，運輸給甲○○，是以每塊海洛因磚新台幣十三萬元計酬，所以
這次如果我運輸成功，我便可得新台幣七十八萬元」等語（警卷
(二)第二十一頁），原判決引用乙○○該段供述時，竟將「每塊海
洛因磚新台幣十三萬元計酬」誤載為「每塊海洛因磚新台幣十七
萬元計酬」，此均不無疏誤。甲○○、乙○○二人上訴意旨指摘
原判決不利於己部分不當，均非無理由，應認原判決仍有撤銷發
回更審之原因。
據上論結，應依刑事訴訟法第三百九十七條、第四百零一條，判
決如主文。
中　　華　　民　　國　九十六　年　　六　　月　　七　　日
                      最高法院刑事第八庭
                          審判長法官  陳　正　庸
                                法官  賴　忠　星
                                法官  林　開　任
                                法官  林　立　華
                                法官  石　木　欽
      本件正本證明與原本無異
                                      書  記  官
中　　華　　民　　國　九十六　年　　六　　月　 十五 　日
                                                      Ｑ
